臺灣新竹地方法院民事裁定           
                                     111年度司繼字第76號
聲  請  人  力參立  
            黃麗娟  
            力士航  
上列聲請人聲請拋棄繼承權事件，本院裁定如下：
    主  文
聲請駁回。
聲請程序費用由聲請人負擔。
    理  由
一、按繼承人拋棄其繼承權，應於知悉其得繼承之時起3個月內
    以書面向法院為之，民法第1174條第1 項、第2 項定有明文
    。又按拋棄繼承為不合法者，法院應以裁定駁回之，家事事
    件法第132條第3項亦定有明文。
二、本件聲請意旨略以：聲請人力參立、黃麗娟係被繼承人力士
    育之父母；聲請人力士航係被繼承人之胞弟，因被繼承人於
    民國110年8月16日死亡，聲請人為其繼承人，於111年1月1
    日知悉被繼承人死亡，自願拋棄繼承權，爰依法檢呈戶籍謄
    本、除戶戶籍謄本、印鑑證明等件具狀聲請拋棄繼承權等語
    。
三、查本件被繼承人係於110年8月16日死亡，聲請人為被繼承人
    之繼承人，此有聲請人提出之除戶戶籍謄本、戶籍謄本及繼
    承系統表等件附卷可證。惟查，聲請人於111年1月6日提出
    本件聲請，已逾被繼承人死亡後3個月，其雖主張係於111年
    1月1日始知悉被繼承人死亡，但未提出任何佐證資料；經本
    院通知聲請人於文到七日內提出相關文件佐證聲請人知悉被
    繼承人死亡事實之時點，或攜帶證物或偕同證人到庭說明，
    然渠等迄未補正相關證據亦未遵期到庭。按首揭法條所謂「
    知悉其得繼承之時起」係指知悉被繼承人死亡且自己已依民
    法第1138條規定成為繼承人之時而言，非謂尚須知悉有無繼
    承之遺產，且不因聲請人不知法律或對法律之誤解，而影響
    法律規定所發生之效力。是聲請人未到庭說明亦未提出相關
    證據資料加以佐證，本院無從認定聲請人知悉被繼承人死亡
    、其為繼承人之時為111年1月1日。從而，被繼承人係於110
    年8月16日死亡，本件聲請人遲至111年1月6日始向本院聲請
    拋棄繼承權（見聲請狀上本院收狀日期戳記），顯已逾3個
    月之期限，其聲請於法不合，應予駁回。至聲請人雖因逾法
    定期限而未能拋棄繼承權，惟仍得依民法第1156條之規定，
    開具被繼承人之遺產清冊向本院陳報，附此敘明。
四、依家事事件法第97條、非訟事件法第21條第1 項前段，裁定
    如主文。
五、如對本裁定抗告，須於裁定送達後10日之不變期間內，向本
    院提出抗告狀，並繳納抗告費新臺幣1,000 元。
中　　華　　民　　國　　111 　年　　2 　　月　　18　　日
                       家事法庭司法事務官  呂欣璇

◎附記：
  民法第1148條（限定繼承之有限責任）
  〈第一項〉繼承人自繼承開始時，除本法另有規定外，承受被
            繼承人財產上之一切權利、義務。但權利、義務專
            屬於被繼承人本身者，不在此限。
  〈第二項〉繼承人對於被繼承人之債務，以因繼承所得遺產為
            限，負清償責任。
  民法第1156條（繼承人開具遺產清冊之呈報）
  〈第一項〉繼承人於知悉其得繼承之時起三個月內開具遺產清
            冊陳報法院。
  〈第二項〉前項三個月期間，法院因繼承人之聲請，認為必要
            時，得延展之。
  〈第三項〉繼承人有數人時，其中一人已依第一項開具遺產清
            冊陳報法院者，其他繼承人視為已陳報。